【裁判字號】    98,上易,274
【裁判日期】    980211
【裁判案由】    詐欺
【裁判全文】
臺灣高等法院刑事判決                 98年度上易字第274號
上  訴  人
即  被  告  甲○○原名：黃麗.
                      號
上列上訴人即被告因詐欺案件，不服臺灣臺北地方法院97年度易
字第1319號，中華民國97年12月31日第一審判決（起訴案號：臺
灣臺北地方法院檢察署97年度偵字第5661號），提起上訴，本院
判決如下：
    主  文
上訴駁回。
    理  由
一、依刑事訴訟法第三百五十條、第三百六十一條、第三百六十
    二條、第三百六十七條規定，不服地方法院之第一審判決而
    上訴者，須提出上訴書狀，並應敘述具體理由，為上訴必備
    之程式；其所提出之書狀未敘述上訴理由，或僅曾以言詞陳
    述上訴理由者，均應於上訴期間屆滿後二十日內補提理由書
    於第一審法院。第一審法院經形式審查，認逾期未補提上訴
    理由者，應定期間先命補正；逾期未補正者，為上訴不合法
    律上之程式，應以裁定駁回。倘已提出上訴理由，但所提非
    屬具體理由者，則由第二審法院以上訴不合法律上之程式，
    判決駁回。
二、另按刑事訴訟法第三百六十一條第二項規定：「上訴書狀應
    敘述具體理由。」，雖未明定「具體理由」究何所指。惟就
    立法過程言，該條文之原草案第二項為：「依前項規定提起
    上訴者，其上訴書狀應敘述理由，並引用卷內訴訟資料，具
    體指摘原審判決不當或違法之事實。其以新事實或新證據為
    上訴理由者，應具體記載足以影響判決結果之理由。」，嗣
    經提出於立法院司法委員會全體委員會議討論時，與會委員
    咸認目前第二審並非如第三審係法律審，為兼顧上訴人權益
    ，經深入研商，乃由委員提修正動議，修正草案第三百六十
    一條第二項為：「上訴書狀應敘述具體理由」即現行公布之
    內容，刪除原草案之其他文字；其立法理由(二)，亦本此趣旨
    ，修正為：「提起第二審上訴之目的，在於請求第二審法院
    撤銷、變更原判決，自須提出具體理由。爰增訂第二項，明
    定上訴書狀應敘述具體理由。又因目前第二審並非如第三審
    係法律審，故上訴理由無須如第三百六十七條規定以原判決
    違背法令為限，乃屬當然。」。綜上觀之，固足認所謂上訴
    書狀應敘述具體理由者，並不以其書狀應引用卷內訴訟資料
    ，具體指摘原審判決不當或違法之事實，亦不以於以新事實
    或新證據為上訴理由時，應具體記載足以影響判決結果之情
    形為必要。惟提起第二審上訴之目的，既在於請求第二審法
    院撤銷、變更原判決，故所稱具體理由，係指須就不服之判
    決為具體之指摘而言，如僅泛稱原判決認事用法不當或採證
    違法、判決不公等，均非具體理由；至於上訴理由之具體與
    否，係屬第二審法院審查範圍，不在第一審法院命補正之列
    ，是上訴書狀如已敘述理由，無論其具體與否，即無待其補
    提理由書或命補正。（最高法院九十七年度台上字第八九二
    號判決意旨參照）
三、其次，同法第三百六十七條於民國九十六年七月四日修正前
    之規定為：「第二審法院認為上訴有第三百六十二條前段之
    情形者，應以判決駁回之。但其情形可以補正而未經原審法
    院命其補正者，審判長應定期間先命補正。」，修正後之規
    定為：「第二審法院認為上訴書狀未敘述理由或上訴有第三
    百六十二條前段之情形者，應以判決駁回之。但其情形可以
    補正而未經原審法院命其補正者，審判長應定期間先命補正
    。」，增訂「上訴書狀未敘述上訴理由」之情形，始應命補
    正。依其立法理由謂：「因第三百六十一條第三項已明定上
    訴書狀未敘述理由者，應於上訴期間屆滿後二十日內自行補
    提理由書狀於原審法院，未補提者，應由原審法院定期間先
    命補正。惟上訴人如未自行補提理由書狀，亦未經原審法院
    裁定命補正者，仍宜由第二審法院審判長定期間先命補正，
    必逾期仍不補正者，始予判決駁回，爰配合修正本條。」，
    足認本規定係與第三百六十一條第三項前段規定：「上訴書
    狀未敘述理由者，應於上訴期間屆滿後二十日內補提理由書
    於原審法院」相互銜接，第一、二審法院依該兩條之規定，
    應命補正者，皆以「上訴書狀未敘述理由」之情形為限。參
    酌同法第三百六十一條之立法理由第三項：「上訴書狀必須
    具備理由，雖為上訴必備之程式，惟上訴書狀未記載理由者
    ，亦不宜逕生影響上訴權益之效果，爰增訂第三項，明定得
    於上訴期間屆滿後二十日內自行補提理由書於原審法院，以
    保障其權益。又原審法院對上訴書狀有無記載理由，應為形
    式上之審查，認有欠缺，且未據上訴人自行補正者，應定期
    間先命補正，爰於第三項後段明定。至上訴理由是否具體，
    係屬第二審法院審查範圍，不在命補正之列。」。揆其規定
    之文義及立法意旨，益足明瞭僅於「上訴書狀未敘述上訴理
    由」之情形，為保障上訴人之權益，始有補正之問題。至有
    無敘述理由，第一審法院僅作形式上之審查，如上訴書狀形
    式上已敘述不服原判決之意旨者，即與未敘述上訴理由之情
    形有別，無庸再命補正；至於其理由是否具體，則屬第二審
    法院審查之範圍，亦不在命補正之列。亦即上訴書狀已記載
    理由，並有具體之敘述時，其上訴既屬合法，第二審法院固
    應就其理由之是否可取，為實體之審理及判斷；如認其上訴
    書狀雖記載理由，但並未具體敘述時，則無須再命補正，可
    逕認其上訴不合法，以判決駁回之。（最高法院九十七年度
    台上字第三五九八號、第三八八九號判決意旨參照）
四、本件上訴人即被告甲○○（原名：黃麗敏）因不服原審判決
    ，固於法定期間內之九十八年元月二十日提起上訴；惟查其
    上訴狀僅記載「我被騙了27000 元和存摺，怎會是我有罪？
    我有兩個證人證明我被蔡明豐這個騙徒所詐騙，我無罪，堅
    持上訴到底，請公義法官及審判長明察」」云云之上訴理由
    ，此有其所提出之刑事上訴狀在卷足憑。茲查原審判決關於
    上訴意旨所稱內容，已於理由欄三中分別詳加批駁審究，更
    於理由三(四)中就何以被告所舉之證人王澤民、曾換青所為之
    證言並不足採信一節，論述說明甚詳。被告所提出之上訴狀
    雖有敘述上開上訴理由，然並未具體敘述第一審判決有何判
    決不當或違法之事實，或量刑有何失入之具體情形，即與未
    敘述具體理由無異。且查其於上訴期間屆滿迄今，猶未補正
    合法具體之上訴理由到院。依上開說明，本件上訴不合上訴
    之法定要件，應予駁回，並不經言詞辯論為之。
五、依刑事訴訟法第三百六十七條前段、第三百七十二條，判決
    如主文。
中    華    民    國    98    年    2     月    11    日
            刑事第九庭審判長法  官  陳貽男
                            法  官  何信慶
                            法  官  周盈文
以上正本證明與原本無異。
不得上訴。
                            書記官  余姿慧
中    華    民    國    98    年    2     月    11    日


司法院資訊處製作；財團法人民間司法改革基金會備份。
